臺灣高雄地方法院刑事判決
110年度金訴字第242號
                                    111年度金訴字第119號
公  訴  人  臺灣高雄地方檢察署檢察官
被      告  房杰  


選任辯護人  張清雄律師
            曾本懿律師
            陳宥廷律師
上列被告因違反洗錢防制法等案件，經檢察官提起公訴（110年
度偵字第9558號、第12237號），及追加起訴（111年度偵字第11
086號），本院判決如下：
    主  文
房杰無罪。　　
　　理  由
一、公訴及追加意旨略以：被告房杰於民國109年間在網路結識
    真實年籍不詳自稱「Tommy Jones」之人，被告與該自稱「T
    ommy Jones」之人竟共同意圖為自己不法之所有，基於詐欺
    取財及違反洗錢防制法之犯意，於109年11月17日前某日時
    ，將其所申辦之中華郵政股份有限公司帳號00000000000000
    號帳戶、其女兒房紫涵所申辦之國泰世華商業銀行帳號0000
    00000000號帳戶，提供予該自稱「Tommy Jones」之人，並
    供「Tommy Jones」所屬詐騙集團成員使用。嗣該詐騙集團
    取得上開帳戶資訊後，詐欺集團成員即共同基於意圖為自己
    不法所有，於附表所示時間、方式詐騙附表所示之人，致渠
    等陷於錯誤，分別將附表所示之金額匯至附表所示之帳戶內
    。被告再依「Tommy Jones」指示，於附表所示之時間，提
    領帳戶內之款項，交給「Tommy Jones」所指定之人(吳志明
    匯入部分尚未領出)，因認被告涉犯刑法第339條第1項詐欺
    取財罪嫌、洗錢防制法第2條第1款、第2款、第14條第1項之
    洗錢罪嫌等語。
二、按被告未經審判證明有罪確定前，推定其為無罪。犯罪事實
    應依證據認定之，無證據不得認定犯罪事實；不能證明被告
    犯罪者，應諭知無罪之判決。刑事訴訟法第154條、第301條
    第1 項前段分別定有明文。又依刑事訴訟法第161條第1項規
    定，檢察官就被告犯罪事實，應負舉證責任，並指出證明之
    方法。因此，檢察官對於起訴之犯罪事實，應負提出證據及
    說服之實質舉證責任。倘其所提出之證據，不足為被告有罪
    之積極證明，或其指出證明之方法，無從說服法院以形成被
    告有罪之心證，基於無罪推定之原則，自應為被告無罪判決
    之諭知（最高法院92年台上字第128 號判例意旨可參）。　
三、公訴意旨認被告涉有詐欺取財、洗錢之犯行，無非係以被告
    之供述、附表編號1至3證據出處欄所示之證據為其主要論據
    。訊據被告堅決否認有何詐欺取財、洗錢之犯行，辯稱：
　　我是太相信「Tommy Jones 」，他是需要幫助，拜託我說有
    一個保險箱會寄到臺灣讓我保管，但是需要一些通關費用，
    我就先匯12萬9500元給他，但是對方說費用不夠，「Tommy 
    Jones 」就說用另一種方式籌錢，就是交易比特幣讓「Tomm
    y Jones 」可以賺取手續費，再用手續費來給付保險箱的費
    用，我也不知道對方是詐欺集團，也不知道他叫我做的事情
    ，是在做詐欺的事等語（110金訴242案件院二卷第280至281
    頁）。經查：　　
㈠詐欺集團成員有以附表編號1至3所示之時間、方式，向附表編
  號1至3所示之人施行詐術，致附表編號1至3所示之人陷於錯誤
  ，而依詐欺集團成員指示，將附表編號1至3所示之金額，匯入
  附表編號1至3所示之帳戶內，被告再依「Tommy Jones」指示
  ，於附表所示之時間、提領附表所示之金額後，將款項交給「
  Tommy Jones」所指定之人(吳志明匯入部分尚未領出）等情，
  為被告所不爭執（110金訴242案件院二卷第283頁、111金訴11
  9案件院卷第49頁），且有附表編號1至3「證據出處」欄所示
  之證據可佐，此部分之事實，堪以認定。
㈡被告提出其與「Tommy Jones」於本案案發後之109年12月22日
  至同年月23日、被告質問「Tommy Jones」何以帳戶內之款項
  為詐欺款項之對話（110金訴242案件偵二卷第41至75頁），其
  中「Tommy Jones」稱「我真的很擔心，因為我不想他們去找
  我的兒子。我想退他們錢或把產品給他們」等語（110金訴242
  案件偵二卷第57頁）、被告稱「我一直相信你是一個好人、好
  父親，所以當你拜託我幫忙時，我才答應幫忙，你千萬不要害
  了我。我沒有騙過任何人，做任何事情我都認真的對待，我相
  信朋友」等語（110金訴242案件偵二卷第59頁）。從「Tommy 
  Jones」稱「我真的很擔心，因為我不想他們去找我的兒子」
  、被告稱「我一直相信你是一個好人、好父親」，可知「Tomm
  y Jones」確有以「兒子」之說詞來博取被告的信任。
㈢又從被告上開郵局帳戶之交易明細可知（110金訴242案件院二
  卷第37至275頁），此帳戶從95年3月28日開戶至今，都有頻繁
  的使用，至本案案發時已使用了10幾年；從交易明細可看出，
  此帳戶長期用以支付保險費、水費、電費、瓦斯費、電話費，
  足見該帳戶為被告日常常用之帳戶、被告對此帳戶依賴頗深，
  若該帳戶遭警示而無法使用，將對被告日常生活帶來很大的困
  擾及不便；再從此帳戶的「餘額」觀之，一直以來被告的存款
  多維持數萬元之款項，甚至當被告將帳戶提供給「Tommy Jone
  s」匯款前，此帳戶餘額也都還存有數萬元之餘額（至於房紫
  涵上開國泰世華銀行帳戶，於被告提供給「Tommy Jones」匯
  款前，亦存有數萬元之餘額，有交易明細資料可佐，111金訴1
  19案件院卷第29至37頁），顯見被告即使將帳戶提供給「Tomm
  y Jones」，仍存有繼續使用帳戶之意，亦即在被告將帳戶提
  供給「Tommy Jones」前，被告並沒有將帳戶內之款項盡數提
  出，帳戶還是依其正常的使用狀態來使用，而此種客觀的使用
  狀態，在被告確實信賴對方之情形下，較有可能存在。
㈣此外，被告在本案提供上開帳戶之前，為了替「Tommy Jones」
  支付保管箱費用，而聽從「Tommy Jones」指示，匯款12萬950
  0元至郭秀麗申設之遠東銀行帳號00000000000000號帳戶內一
  節，除經被告供述明確外（110金訴242案件偵一卷第39至41頁
  ），亦有郭秀麗上開遠東銀行帳戶存摺、匯款申請書在卷可佐
  （110金訴242案件偵一卷第23頁、第47頁），此部分之事實，
  堪以認定。而從被告願意將自己的金錢匯入「Tommy Jones」
  指定之帳戶，且未希冀能從「Tommy Jones」身上獲得其他好
  處之情形觀之，被告對於「Tommy Jones」應具有一定的情感
  信賴基礎，始可能願意如此無條件的付出。　
㈤另針對被告提供上開郵局帳戶、國泰世華銀行帳戶，是為了進
  行比特幣交易賺取手續費，以賺取的手續費替「Tommy Jones
  」籌措保管箱之費用一節，被告於警詢（110金訴242案件偵一
  卷第40頁、111金訴119案件警卷第13頁、第22至23頁）、偵查
  （110金訴242案件偵二卷第28頁、111金訴119案件偵一卷第26
  頁、第79至80頁）、審理中（110金訴242案件院二卷第280至2
  81頁）數次供述均甚為一致，核與被告與「Tommy Jones」之
  對話中，被告稱「我好心幫助你，想幫你拿回保險箱，又去借
  錢給你去付了16個月通關費12萬9000元臺幣，因為相信人性的
  善良，可你們居然利用我變成了詐欺犯」（110金訴242案件偵
  二卷第48至49頁）、「我沒有花到你一分錢還賠上10幾萬，又
  賠上我的信用，我的名譽以及我的家人…我將變得一無所有全
  是因為對你這個朋友的信任與同情」等語相符（110金訴242案
  件偵二卷第70頁），而針對被告對話中所述之內容，「Tommy 
  Jones」並無任何反駁之意，足見被告所稱，其提供上開郵局
  帳戶、國泰世華銀行帳戶，是為了進行比特幣交易賺取手續費
  ，以賺取的手續費替「Tommy Jones」籌措保管箱之費用一節
  ，應屬實在。而從被告係為了替「Tommy Jones」籌措保管箱
  之費用，始提供上開郵局帳戶、國泰世華銀行帳戶，不是為了
  讓自己獲利，自己也沒有因此得到好處等情觀之，被告此種無
  條件地付出，再再彰顯其對於「Tommy Jones」具有相當的信
  賴及確信。　
㈥本院從被告所提出其與「Tommy Jones」之對話紀錄、被告所提
  供上開郵局帳戶及國泰世華銀行帳戶之使用狀態，以及被告確
  有將自己的金錢匯入「Tommy Jones」指定之帳戶內等情觀之
  ，被告辯稱其係因為相信朋友，對「Tommy Jones」有情感上
  之信賴基礎及確信等情，尚非無據。則被告基於對「Tommy Jo
  nes」之情誼及情感上之信賴及確信，而將上開郵局帳戶及國
  泰世華銀行帳戶提供給「Tommy Jones」使用、將款項提出並
  交給「Tommy Jones」指定之人，主觀上是否確有詐欺取財、
  洗錢之故意，已使本院產生合理懷疑。　
四、綜上所述，公訴意旨認被告涉嫌前揭犯行所憑之證據，尚無
    法使本院形成被告確有詐欺取財、洗錢故意之確切心證，依
    刑事訴訟制度「倘有懷疑，即從被告之利益為解釋」、「被
    告應被推定為無罪」之原則，即難據以為被告不利之認定，
    依法自應為被告無罪之諭知。
據上論斷，應依刑事訴訟法第301條第1項前段，判決如主文。
本案經檢察官宋文宏提起公訴、追加起訴，檢察官李白松到庭執
行職務。
中　　華　　民　　國　　111 　年　　8 　　月　　26　　日
                  刑事第十四庭  審判長法　官 呂明燕
                                      法  官 吳書嫻
                                      法  官 胡慧滿
以上正本證明與原本無異。
如不服本判決應於收受送達後20日內向本院提出上訴書狀，並應
敘述具體理由；如未敘述上訴理由者，應於上訴期間屆滿後20日
內向本院補提理由書（均須按他造當事人之人數附繕本）「切勿
逕送上級法院」。
中　　華　　民　　國　　111 　年　　8 　　月　　26　　日
  　　　　　　　　　　　　　　　　　  書記官 陸艷娣
附表：
編號 被害人  詐騙時間（民國） 詐騙方式 被害人遭詐騙匯款時間（民國）、金額（新臺幣）、匯入之帳戶 被告提款時間（民國）、金額（新臺幣） 證據出處 1(即110年度偵字第9558號、  第12237號) 陳慧珍 109年11月16日10時許起 詐騙集團成員自稱「楊偉」，以LINE向陳慧珍佯稱：人在墨西哥海上石油平台工作，因急需回美國，需陳慧珍借他買機票回美國的錢云云。 109年11月17日13時18分許，匯款23萬元至房杰上開郵局帳戶。 109年11月17日14時52分許，提領31萬元 1.證人陳慧  珍於警詢中之證述（本院110金訴242案件之警一卷第9至12頁）　 2.郵政入戶匯款申請書（本院110金訴242案件之警一卷第37頁） 3.房杰上開郵局帳戶之開戶資料及交易明細資料（本院110金訴242案件之院二卷第33至275頁） 4.郵政存簿儲金提款單（本院110金訴242案件之偵二卷第79頁） 2(即110年度偵字第9558號、  第12237號) 吳志明  109年11月20日前某時 詐騙集團成員自稱「羅納德．赫特爾上校」，以電子郵件向吳志明佯稱：已自國外委託貨運公司寄包裹，但要收到貨款後才會將包裹交給吳志明云云。 109年11月20日12時24分許，匯款28萬5038元至房杰上開郵局帳戶。 尚未提領 1.證人吳志明於警詢中之證述（本院110金訴242案件之警二卷第31至35頁） 2.匯款單據（本院110金訴242案件之警二卷第39頁） 3.房杰上開郵局帳戶之開戶資料及交易明細資料（本院110金訴242案件之院二卷第33至275頁） 3（即111年度偵字第11086號） 林素珠  109年9月間 詐騙集團成員佯稱：想搬回臺灣居住，行李先運回臺灣請其代收，但需給付運輸費用、行李超重費用云云。 109年11月17日匯款34萬元至房紫涵上開國泰世華銀行帳戶。 ①109年11月17日提領10萬元。 ②109年11月17日提領10萬元。 ③109年11月18日提領10萬元。 ④109年11月18日提領5萬元。 1.證人林素珠於警詢中之證述（本院111金訴119案件之警卷第53至60頁） 2.匯款委託書/取款憑條（本院111金訴119案件之警卷第119頁） 3.房紫涵上開國泰世華銀行帳戶之開戶資料及交易明細資料（本院111金訴119案件之院卷第27至39頁） 4.監視器翻拍照片（本院111金訴119案件之警卷第131至133頁）